【裁判字號】    90,交聲,24
【裁判日期】    900418
【裁判案由】    聲明異議
【裁判全文】
臺灣嘉義地方法院交通事件裁定                        九十年度交聲字第二四號
    原處分機關          交通部公路局嘉義區監理所
    異議人即受處分人    國產實業建設股份有限公司嘉義廠
    法定代理人  鐘承業
右列異議人因違反道路交通管理處罰條例案件，對於交通部公路局嘉義區監理所於九
十年一月二十日所為之處分（原處分案號：嘉監五字第裁七○─Ｈ00000000
號），聲明異議，本院裁定如左：
    主  文
原處分撤銷。
國產實業建設股份有限公司嘉義廠不罰。
    理  由
一、本件異議人主張：異議人國產實業建設股份有限公司嘉義廠（下稱國產公司）所
    有車號ＴＱ─九六二號之自用一般大貨車於民國八十九年十二月十八日下午三時
    二十五分許，行經台中縣大肚鄉○○○路時，為台中縣大肚鄉犛份派出所警員以
    「載運混凝土，經會同司機，核算總重二六、五噸，核重二十噸，超重六、五噸
    」認違反道路交通管理處罰條例第二十九條第一項第一款之規定而予以舉發；惟
    異議人所有之上開自用一般大貨車並未逾交通部八十一年三月二十日交路（８１
    ）字第○一○三七六號函所規定之「最大容許總重量」，且駕駛人當時有出示送
    貨單，而依該送貨單所填載之數量並未超過規定，是上開中縣警交字第Ｈ000
    00000號舉發違反道路交通管理事件通知單上所載與事實不符等語。
二、查原處分機關係以異議人即受處分人所有車號ＴＱ─九六二號之自用一般大貨車
    於八十九年十二月十八日下午三時二十五分許，以「載運混凝土，經會同司機，
    核算總重量二六、五噸，核重二十噸，超重六、五噸」為由，依道路交通管理處
    罰條例第二十九條第一項第一款之規定，裁處異議人新台幣三千元，並記汽車違
    規紀錄一次乙節，固有台中縣警察局中縣警交字第Ｈ00000000號舉發違
    反道路交通管理事件通知單、交通部公路局嘉義區監理所嘉監五字第裁七○─Ｈ
    00000000號裁決書附卷可稽。
三、惟查，本件台中縣警察局警員甲○○於開立中縣警交字第Ｈ00000000號
    舉發違反道路交通管理事件通知單舉發時，並未對該自用一般大貨車過磅，且上
    開通知單上所載之重量係證人即上揭自用一般大貨車之駕駛曾榮洲口述提供予警
    員甲○○；又證人曾榮洲於警員甲○○取締時，有出示該自用一般大貨車該次之
    送貨單等情，除據證人曾榮洲於本院調查時證述明確外，並經當時取締之警員甲
    ○○到院證述屬實，則該自用一般大貨車於為警取締時確未經過磅乙情，要屬無
    訛；次查，依交通部八十一年三月二十日交路（８１）字第○一○三七六號函所
    載：「大型混凝土攪拌車『容許裝載容積』自八十二年一月一日起以裝載六立方
    公尺為上限」，且「取締混凝土攪拌車時，如駕駛人能提供送貨單則以該送貨單
    所填載之混凝土體積數量認定之，經認定符合前述規定之容積，即予放行」，又
    「如駕駛人無法提供送貨單，或疑其送貨單所填之數量超過實際裝載數量時，則
    予以過磅，過磅所得之實際總重量若超過『最大容許總重量』即予舉發」，而現
    行有關取締混凝土攪拌車之標準，仍依交通部八十一年三月二十日交路（８１）
    字第○一○三七六號函辦理，有交通部公路局八十九年二月二十三日（八九）路
    監交字第八九○七七七號函附卷可稽。準此，證人曾榮洲於上揭時、地遭警員甲
    ○○開具罰單時，既有出示該自用一般大貨車該次之送貨單，而其所出示之送貨
    單上載明「交貨數量六立方公尺」，亦有該送貨單影本乙紙附卷可憑，則依上開
    交通部八十一年三月二十日交路（８１）字第○一○三七六號函所載，警員甲○
    ○於證人曾榮洲出示送貨單時，即應予以放行或懷疑該送貨單所填之數量超過實
    際裝載數量時應予以過磅，惟本件於取締時並未過磅，僅憑證人曾榮洲口述總重
    二十六、五噸，即開具上開罰單，是該自用一般大貨車當時是否確實超載，不無
    疑問；參以證人甲○○於本院調查時證供：「駕駛拒絕過磅，當初我有拿竹棍敲
    車子的預拌筒，聽聲音應該是載的蠻高的，且我看那台車子的胎壓接觸地面蠻廣
    的，所以認為有超重」等語（見本院九十年三月十四日訊問筆錄），是證人甲○
    ○於該大貨車未經過磅之情形下，不免憑個人主觀之憶測而為取締；綜上，自難
    僅憑證人曾榮洲之口述及證人甲○○之憶測，而在無任何佐證之情況下，即為該
    大貨車超載之認定，故異議人所辯尚可採信。此外復查無積極證據證明該大貨車
    確為超載情事，自難認原裁決機關交通部公路局嘉義區監理所為之處分為適法，
    從而異議人聲明異議，請求撤銷本件裁決處分，為有理由，自應撤銷原處分，並
    諭知異議人不罰。
四、據上論結，應依道路交通案件處理辦法第二十條，裁定如主文。
中      華      民      國    九十      年      四      月      十八    日
                                  臺灣嘉義地方法院交通法庭
                                        法  官  黃  仁  勇
右正本證明與原本無異。
如不服本裁定，應於裁定送達後五日內向本院提出抗告狀（應附繕本）。
中      華      民      國    九十      年      四      月      二十五  日
                                        書記官  呂  權  芳


司法院資訊處製作；財團法人民間司法改革基金會備份。
